臺灣高雄地方法院民事判決　　　　　　　100年度訴字第925號
原　　　告　莊幸慧
訴訟代理人　洪天慶律師
被　　　告　陳宏騰
上列當事人間請求損害賠償事件，經本院刑事庭裁定移送前來（
99年度附民字第420號），本院於民國100年8月31日言詞辯論終
結，判決如下：
  主  文
被告應給付原告新臺幣壹拾參萬伍仟元，及自民國九十九年八月
十六日起至清償日止，按年息百分之五計算之利息。
原告其餘之訴駁回。
訴訟費用由被告負擔五分之一，其餘由原告負擔。
本判決第一項得假執行。
  事實及理由
一、原告主張：兩造前為夫妻，業已離婚，被告於民國99年1月7
    日晚間10時許，前往原告位於高雄市○○區○○街4巷21號
    住處（下稱系爭原告住處），因遭原告拒絕入內，竟徒手將
    原告壓制在地，並以膝蓋踹原告之臉部，致原告受有前額淤
    青、左頰腫痛之傷害（下稱系爭傷害行為）。又被告自99年
    2  月5日起至99年2月9日止，利用網際網路，以其無名小站
    帳號GK00000000之網頁，公然張貼標題為「傻b40歲了」，
    及內容為「我姓莊，我是一個不守婦道的女人，喜歡找男人
    ，被白搞，是傻B一個」、「傻b40歲了，三個小孩的媽還在
    網路找網交，有誰要他很好用，不用付（按為負之誤）責任
    ，用完即丟」、「好好笑，看小孩要在警局，不守婦道，行
    為不檢點，偷漢子和人說自己多久沒做愛，只會被男人白搞
    的傻B40歲了，被搞到懷孕還自己去拿小孩，還有臉到處說
    我欺侮他」、「不用錢的援交媽媽，討客兄有理，還很大聲
    的說有錯嗎」等足以貶損原告人格及聲譽地位之文字（下稱
    系爭文章），誹謗原告名譽（下稱系爭誹謗行為），為此爰
    依民法第184條第1項前段、第195條規定，求償精神慰撫金
    新台幣（下同）60萬元等語。並聲明：被告應給付原告60萬
    元，及自起訴狀繕本送達翌日起至清償日止，按年息5%計算
    之利息。
二、被告則以：否認對原告為系爭傷害行為，伊雖於網路上張貼
    系爭文章，然並未於文章中指名道姓，自難認有何誹謗原告
    名譽情事等語置辯。並聲明：原告之訴駁回。
三、兩造不爭執事項如下：
（一）被告曾於99年1月7日晚間10時許，前往系爭原告住處，與
      原告見面。
（二）被告自99年2月5日起至99年2月9日止，在網路上張貼系爭
      文章。
（三）原告就被告所為系爭傷害行為，聲請法院核發保護令，經
      本院核發99年度家護字第146號通常保護令在案。
（四）被告因系爭傷害行及誹謗行為，涉犯傷害、散布文字誹謗
      罪嫌，經本院以99年度易字第1803號判決判處應執行有期
      徒刑5月，並經臺灣高等法院高雄分院100年度上易字第26
      0號判決駁回上訴後確定。
四、本件爭點如下：
（一）原告是否因系爭傷害行為致身體健康受損？
（二）原告是否因系爭誹謗行為致名譽受損？
（三）原告請求之精神慰撫金是否過高？以若干為適當？
五、本院得心證之理由：
（一）原告是否因系爭傷害行為致身體健康受損？
1.    上開傷害部分之犯罪事實，業據原告分別於警詢、偵訊及
      本院刑事案件審理中一致指稱：伊與被告82年結婚，94年
      離婚，共育有3名子女，小女兒監護權歸伊，第2個兒子監
      護權先給被告，可是一直跟伊住，後來監護權也歸伊，大
      女兒本來一直跟被告住，後來曾經半夜打電話給伊，說自
      己一人在家，伊才透過被告的姊姊，將大女兒送來跟伊住
      ，伊與被告不是假離婚。99年1月7日當天，被告說要帶2
      個小的去逛夜市，後來晚上10時許被告送小孩回伊住處，
      伊知道被告會進來，但伊不想讓被告進來，所以只讓小孩
      進門，不讓被告進門，因為被告之前就打伊很多次。被告
      就推門進來，直接徒手壓制伊後頸部，把伊整個人壓到快
      要接近地面，再用膝蓋踹伊的臉，伊眼睛周圍腫起來、淤
      青，右手也有一點，3個小孩都有看到。伊受傷後，伊大
      女兒報警，伊事先有交代伊大女兒，被告來了一定會有口
      角，如果被告動手，一定要打電話報警。之後警察很快就
      到，那裡的警察都知道伊與被告常常吵架。警察直接叫伊
      到警局，伊報家暴，申請保護令，有申請下來等語（見臺
      灣高雄地方法院檢察署99年度偵字第16219號偵卷第6至
      7、10、36至37頁、本院99年度易字第1803號刑事案件卷
      第28至30頁）。而原告因於前揭時、地遭被告傷害，致受
      有前額淤青及左頰腫之傷害之事實，除據其證述如前外，
      復有大東醫院乙種診斷證明書1份在卷可稽（見偵卷第12
      頁），且該診斷證明書所載就診時間、傷勢核與原告指訴
      遭傷害之時間、情節相符，亦徵其上開指訴與事實相符。
      另原告於99年1月7日晚間10時許遭被告以前揭方式傷害後
      ，旋於同日夜間11時許，經由高雄市政府警察局鳳山分局
      成功派出所代為聲請民事保護令，並經本院家事法庭以99
      年度家護字第146號案件受理審核後，認原告所主張遭被
      告實施家庭暴力之事實為真，而於99年1月22日核發99年
      度家護字第146號民事通常保護令予原告，命被告不得再
      對原告實施家庭暴力行為，並遠離原告住所至少100 公
      尺等情，有高雄市政府警察局鳳山分局處理家庭暴力與兒
      少保護案件調查紀錄（通報）表、本院99年度家護字第
      146號民事通常保護令影本各1份在卷可稽（見偵卷第21至
      29頁），且經本院調閱上開民事通常保護令全卷審核屬實
      ，堪以認定。
2.    又本院家事法庭就上開民事通常保護令事件於99年2月9日
      開庭審理時，原告指稱：99年1月7日晚上被告帶小孩逛夜
      市，要進來找伊，伊不讓被告進來，後來被告把門推進來
      後，直接抓伊脖子，把伊壓在地上，用膝蓋撞伊等語，經
      承辦法官詢問被告當天進門後是否有用手壓告訴人脖子，
      被告先答稱：伊忘記等語，隨即又稱：確實照原告這樣講
      ，原告如果說有用手掐脖子，然後把原告壓下用腳撞原告
      的臉，那就是這樣沒有意見等語，之後再自承：伊確實之
      前有打過原告，有時候會罵原告三字經等語，有該次訊問
      筆錄可參（見本院99年度家護字第146號卷第24頁），自
      足認被告前揭在本院民事通常保護令事件審理時所為之自
      白，應與事實相符，被告於本件審理程序中翻異前詞，辯
      稱：那天伊只有去找原告，原告推伊，伊與原告一起跌倒
      ，原告擦撞受傷云云，不足採信。
3.    綜上所述，被告確有將原告壓制在地，並以膝蓋踹原告臉
      部，致原告受有前額淤青及左頰腫之傷害行為，其以上開
      不法行為，侵害原告之身體健康一事，堪以認定。
（二）原告是否因系爭誹謗行為致名譽受損？
      被告於前揭時、地，分別利用電腦設備連結網際網路，公
      然發表上開文章、照片，且並未將網路空間設定為加密或
      鎖碼狀態等事實，為被告所不爭執。被告雖辯稱：上開這
      些都是事實云云，惟觀之被告於上開網路空間發表之文字
      ，顯在指摘原告行為不檢、紅杏出牆、性喜從事性交易，
      依一般社會通念，已強烈含有輕侮、鄙視對方之意，足使
      原告在精神上、心理上感覺難堪，且貶低原告在社會上之
      人格評價，顯屬足以毀損原告名譽之事甚明。至被告辯稱
      ：伊與原告是假離婚，原告本來就有沈迷網路云云，惟被
      告所謂其與原告係假離婚乙節，為原告所否認，被告並未
      提出相關佐證以實其說，已難採信，故兩造既早於94年間
      即已離婚，則原告與他人之感情、生活狀況，被告並無干
      涉、過問之權利，況上開指涉內容事關原告之私德而與公
      共利益無關，被告惡意攻訐並以上開不堪之文字毀損原告
      之名譽，其自屬侵害原告名譽之不法行為。
（三）原告請求之精神慰撫金是否過高？以若干為適當？
1.    按因故意或過失，不法侵害他人之權利者，負損害賠償責
      任。不法侵害他人之身體或健康者，對於被害人因此喪失
      或減少勞動能力或增加生活上之需要時，應負損害賠償責
      任。不法侵害他人之身體、健康、名譽、自由、信用、隱
      私、貞操，或不法侵害其他人格法益而情節重大者，被害
      人雖非財產上之損害，亦得請求賠償相當之金額。民法第
      184 條第1 項前段、第193 條第1 項、第195 條第1 項分
      別定有明文。又按慰撫金之賠償其核給之標準固與財產
      上損害之計算不同，然非不可斟酌雙方身分資力與加害程
      度，及其他各種情形核定相當之數額，最高法院51年台上
      字第223號判例可資參照。經查，被告上開行為，業已侵
      害原告之身體、健康、名譽，原告主張：被告傷害伊，造
      成其內心恐懼，復在網站張貼上開不堪之文字，造成其名
      譽受損遭人而指指點點，精神上受有極大之壓力，痛苦不
      堪等語，堪值採信。又原告為高職畢業，目前無業，每月
      領取低收入戶及家扶中心補助約7,900元，98年度所得為
      82,000元，名下有汽車1部；而被告高職畢業，每月收入
      約17,000至18,000元，名下有汽車2部，房屋、田賦各1筆
      ，價值約583,861元等情，業據兩造陳明在卷，並有兩造
      稅務電子閘門財產所得調件明細表在卷可稽，本院審酌兩
      造教育程度、經濟狀況及被告加害程度等情，認原告請求
      精神慰撫金60萬元，尚屬過高，應以135,000元，較為允
      當。
六、綜上所述，原告依侵權行為損害賠償請求權請求被告應給付
    135,000元及自起訴狀繕本送達翌日即99年8月16日起至清償
    日止，按年息5％計算之利息，洵屬有據，自應予以准許，
    其逾此範圍外之請求即屬無據，應予駁回。
七、本件原告勝訴部分，所命給付金額未逾50萬元，應依職權宣
    告假執行。
八、因本件事證已臻明確，兩造其餘主張、陳述及所提之證據暨
    攻擊防禦方法，經本院審酌後，認均與本件判斷結果無影響
    ，毋庸再予一一審酌，附此敘明。
九、結論：本件原告之訴為一部有理由、一部無理由，依民事訴
    訟法第79條、第389條第1項第5款，判決如主文。
中    華    民    國    100    年    9    月    14    日
              民事鳳山分庭   審判長法  官  楊富強
                                   法  官  吳文婷
                                   法  官  張琬如
以上正本係照原本作成。
如不服本判決，應於送達後20日內，向本院提出上訴狀並表明上
訴理由，如於本判決宣示後送達前提起上訴者，應於判決送達後
10日內補提上訴理由書（須附繕本）。
中    華    民    國   100    年    9     月    14    日
                                   書記官  劉國偉